臺灣臺中地方法院刑事判決　　　　　　100年度交易字第710號
公　訴　人　臺灣臺中地方法院檢察署檢察官
被　　　告　陳國智
上列被告因公共危險等案件，經檢察官提起公訴（100 年度偵字
第7677號），本院判決如下：
    主    文
陳國智服用酒類，不能安全駕駛動力交通工具而駕駛，處拘役伍
拾玖日，如易科罰金，以新臺幣壹仟元折算壹日；又因過失傷害
人，處拘役玖拾日，如易科罰金，以新臺幣壹仟元折算壹日。應
執行拘役壹佰拾玖日，如易科罰金，以新臺幣壹仟元折算壹日。
    犯罪事實
一、陳國智自民國100 年3 月19日晚上10時許起至翌日即同年月
    20日凌晨2 時許止，在其友人位於臺中市住處，飲用啤酒後
    ，已達不能安全駕駛動力交通工具之程度，竟仍於100 年3
    月20日凌晨4 時許，駕駛車牌號碼OY─3812號自用小客車，
    沿臺中市○○區○○路由南往北方向行駛，欲搭載友人返回
    臺中市○○區○○路之住處。迄100 年3 月20日凌晨4 時56
    分許，行經臺中市○○區○○路與惠來路交岔路口時，理應
    注意汽車行駛時，駕駛人應注意車前狀況，並隨時採取必要
    之安全措施，且駕駛汽車行駛至號誌為閃光紅燈之交岔路口
    時，支線道車應暫停讓幹線道車先行；而依當時路面乾燥、
    道路無缺陷、無障礙物、視距良好等情形，又無不能注意之
    情事，竟疏未注意及此而貿然前行，適有張喜樂駕駛車牌號
    碼511-YR號營業用小客車，附載乘客翁一銘及李信賢，沿西
    屯路由西往東方向行駛而來，亦疏未注意車前狀況而駛入路
    口，陳國智駕駛之自用小客車因而撞擊張喜樂駕駛之營業用
    小客車右側車身，張喜樂營業用小客車因而翻覆，並致張喜
    樂受有左肘關節之開放性傷口、左肘拉傷及胸壁挫傷等傷害
    ，乘客翁一銘受有右膝挫傷、左腕挫傷、左腕擦傷及右膝擦
    傷等傷害，乘客李信賢則受有臉挫傷、左肩部挫傷及左耳朵
    擦傷等傷害。嗣經警據報前往處理時，經張喜樂告知員警OY
    ─3812號自用小客車之駕駛係站立於距離現場約50公尺遠騎
    樓之陳國智，待員警靠近陳國智後，聞得陳國智身上有酒味
    ，即於同年月20日凌晨5 時21分許，測得陳國智呼氣酒精濃
    度為每公升0.58毫克，進而查知上情。
二、案經張喜樂、翁一銘及李信賢訴由臺中市政府警察局第六分
    局報告臺灣臺中地方法院檢察署檢察官偵查起訴。
    理    由
一、按被告以外之人於審判外之言詞或書面陳述，除法律有規定
    者外，不得作為證據；又被告以外之人於審判外之陳述，雖
    不符前四條之規定，而經當事人於審判程式同意作為證據，
    法院審酌該言詞陳述或書面陳述作成時之情況，認為適當者
    ，亦得為證據。當事人、代理人或辯護人於法院調查證據時
    ，知有第159 條第1 項不得為證據之情形，而未於言詞辯論
    終結前聲明異議者，視為有前項之同意。刑事訴訟法第159
    條第1 項、第159 條之5 分別定有明文。經查，本判決下列
    所引用之各該被告陳國智以外之人於審判外之陳述（包含書
    面陳述），除公務員職務上製作之紀錄文書，並無顯不可信
    之情況，依刑事訴訟法第159 條之4 第1 款規定，有證據能
    力外，其餘屬傳聞證據部分，檢察官、被告迄至言詞辯論終
    結前均未聲明異議。本院審酌上開證據資料製作時之情況，
    尚無違法不當及證明力明顯過低之瑕疵，亦認為以之作為證
    據應屬適當，故揆諸前開規定，爰依刑事訴訟法第159 條之
    5 規定，認前揭證據資料均有證據能力。
二、訊據被告對於上揭犯罪事實，於偵訊及本院審理時均坦承不
    諱，核與證人即告訴人張喜樂、翁一銘及李信賢於警詢及偵
    訊中指述之情節相符，並有被告之酒精測定紀錄表、刑法第
    185 條之3 案件測試觀察紀錄表、酒測專用生理平衡檢測表
    、道路交通事故現場圖、道路交通事故調查報告表(一)、(二)、
    臺中市政府警察局舉發違反道路交通管理事件通知單影本各
    1 份、澄清綜合醫院中港分院診斷證明書影本3 份及現場照
    片19張附卷可稽（分見警卷第55、51、53、63、65、67、57
    、29、39、49頁），堪認無訛。而按汽車駕駛人飲用酒類或
    其他類似物後其吐氣所含酒精濃度超過每公升0.25毫克或血
    液中酒精濃度超過百分之0.05以上者，不得駕車；車輛行駛
    時，駕駛人應注意車前狀況，隨時採取必要之安全措施；汽
    車行至無號誌之交岔路口，支線道車應暫停讓幹線道車先行
    ，道路交通安全規則第114 條第2 款、第94條第3 項、第10
    2 條第1 項第2 款分別訂有明文。被告駕車自應注意前揭道
    路交通安全規定，且依卷附之道路交通事故調查報告表所載
    ，本件車禍發生當時路況、視距均良好，被告為領有駕駛執
    照之人，自應熟知上開交通安全規則，自應採取適切之措置
    以避免本件車禍事故之發生。依當時之情形，並無不能注意
    之情事，其竟疏未注意及此，以致肇事致告訴人3 人受有傷
    害，其有應注意能注意而不注意之過失責任，是被告就本件
    車禍之發生，確有過失。又告訴人張喜樂、翁一銘及李信賢
    因本件車禍所受如犯罪事實欄所載之傷勢，與被告之過失行
    為間，有相當因果關係。又按刑法第185 條之3 規定所謂「
    不能安全駕駛」，乃「抽象危險犯」，並不以發生具體危險
    為必要，參考德國、美國之認定標準，對於吐氣酒精濃度已
    達每公升0.55毫克（0 .55MG/L ）以上，肇事率為一般正常
    人之10倍，認為已達不能安全駕車之標準。至於是否達「不
    能安全駕駛之程度」之認定，應依具體個案之實際情形判斷
    之，依目前醫學一致見解，吐氣酒精濃度達每公升0.25毫克
    以上時，將使駕駛人產生複雜之技巧障礙、駕駛能力變壞之
    行為表現，肇事比率比一般未飲酒時高出2 倍；吐氣酒精濃
    度達每公升0.5 毫克以上時，將使駕駛人產生說話含糊、腳
    步不穩之行為表現，肇事比率比一般未飲酒時高出7 倍。次
    按飲酒後1 小時許，其體內血液中所含酒精濃度可達最高，
    飲酒1 小時後其體內之酒精濃度隨即消減。是參酌各國標準
    對於吐氣酒精濃度已達每公升0.55毫克以上，肇事率為一般
    正常人之10倍固得認為不能安全駕駛，然在此標準以下之行
    為，如輔以其他客觀事實得作為不能安全駕駛之判斷時，亦
    屬之。經查，本案被告於前揭時、地因酒後注意、操控能力
    欠佳，致與告訴人張喜樂所駕駛之營業自小客車發生擦撞，
    經到場處理之員警進行吐氣測定，其吐氣酒精濃度已達每公
    升0.58毫克，有前揭酒精測定紀錄表1 紙在卷可稽；另參酌
    被告確因酒後駕車而肇事，且在查獲、測試過程中有無法閉
    雙眼，30秒內朗誦阿拉伯數目由1001至1030，顯然自我操控
    意識已明顯降低，無從為正常操控駕駛，亦有刑法第185 條
    之3 案件測試觀察紀錄表1 紙在卷可憑，依上揭說明，足證
    被告當時確已因服用酒類過量致使身體之反應能力趨弱，而
    達無法安全駕駛動力交通工具程度。足認被告前揭酒後不能
    安全駕駛及過失傷害之自白均與事實相符，其犯行應堪認定
    ，而應依法論科。
三、核被告所為，係犯刑法第185 條之3 之服用酒類，不能安全
    駕駛動力交通工具而駕駛罪及同法第284 條第1 項前段之過
    失傷害罪。被告以一過失駕駛行為，同時致告訴人張喜樂、
    翁一銘及李信賢分別受有前揭傷害，為想像競合犯，應依刑
    法第55條前段規定，從一重之過失傷害罪處斷。被告所犯上
    開2 罪間，1 為故意犯，1 為過失犯，且行為互殊，應予分
    論併罰。被告酒後駕駛動力車輛肇事因而致人受傷，其過失
    傷害之刑事責任部分，應依道路交通管理處罰條例第86條第
    1 項之規定，就過失傷害之犯行加重其刑。另本案車禍事故
    發生後，係由告訴人張喜樂及路人報警乙情，業據告訴人張
    喜樂於本院100 年9 月19日陳稱在卷，且處理之員警到場後
    ，因員警於現場僅先看到告訴人張喜樂，經詢問告訴人張喜
    樂後得知另1 駕駛人即被告站立於離現場約50公尺距離之騎
    樓，員警即前往該騎樓詢問被告是否為駕駛，並發現被告身
    上有濃厚酒味而進行酒測等情，業經到場處理警員許竣發製
    成臺中市政府警察局第六分局市政派出所職務報告書1 紙存
    卷可參（見本院卷），從而，本案員警係因告訴人張喜樂之
    告知，即已知悉與告訴人張喜樂發生碰撞之駕駛為被告，並
    因聞得被告身上有酒味即進行酒測，故被告係於司法警察詢
    問時，始自白前揭犯行，尚與自首要件有間，從而，本院認
    被告前揭所為，均不符合自首減刑之規定，附此敘明。爰審
    酌被告無視政府再三宣導不得酒後駕車之禁令，飲用酒類達
    不能安全駕駛程度而駕駛動力交通工具，顯然漠視政府公權
    力及往來人車生命、身體、財產安全，其駕車肇事撞及張喜
    樂之營業用小客車並致翻覆，足見其不能安全駕駛動力交通
    工具之程度，其行為對路上之人、車均構成重大安全威脅，
    並致告訴人3 人受有前述不等之身體傷害，其未造成人命損
    失，實屬僥倖，兼衡被告犯後坦承犯行，被告所測得之酒精
    濃度數值高低，告訴人3 人之傷勢程度尚非極為嚴重，惟因
    告訴人張喜樂之車損極為嚴重，致和解金額過高，尚無法與
    告訴人3 人達成和解，賠償其等損失，暨考量本件告訴人張
    喜樂駕駛汽車亦有未注意車前狀況之過失，及本案過失傷害
    罪量刑時，所應考量者乃告訴人3 人之傷勢，而非告訴人張
    喜樂之車輛財產損失，雖檢察官具體求處合併應執行有期徒
    刑6 月，然本院審酌全情認尚屬過重等一切情狀，酌情分別
    量處如主文所示之刑及易科罰金之折算標準，並定其應執行
    之刑，及其易科罰金之折算標準。
據上論斷，應依刑事訴訟法第299 條第1 項前段，道路交通管理
處罰條例第86條第1 項，刑法第185 條之3 、第284 條第1 項前
段、第55條前段、第41條第1 項前段、第51條第6 款，刑法施行
法第1 條之1第1項、第2項前段 ，判決如主文。
本案經檢察官黃智炫到庭執行職務。
中    華    民    國   100    年    10    月    5     日
                  交通法庭  法  官  簡婉倫
以上正本證明與原本無異。
如不服本判決，應於收受送達後10日內向本院提出上訴書狀，並
應敘述具體理由；其未敘述上訴理由者，應於上訴期間屆滿後20
日內向本院補提理由書（均須按他造當事人之人數附繕本）「切
勿逕送上級法院」。
                            書記官  許千士
中    華    民    國   100    年    10    月    5     日
附錄論罪科刑法條：
刑法第185條之3：
服用毒品、麻醉藥品、酒類或其他相類之物，不能安全駕駛動力
交通工具而駕駛者，處1 年以下有期徒刑、拘役或3 萬元以下罰
金。
刑法第284條第1項
因過失傷害人者，處6 月以下有期徒刑、拘役或5 百元以下罰金
，致重傷者，處1 年以下有期徒刑、拘役或5 百元以下罰金。